【裁判字號】    97,上訴,2067
【裁判日期】    970708
【裁判案由】    偽造有價證券等
【裁判全文】
臺灣高等法院刑事判決                97年度上訴字第2067號
上  訴  人  臺灣臺北地方法院檢察署檢察官
被      告  乙○○
選任辯護人  林合民  律師
上列上訴人因被告偽造有價證券等案件，不服臺灣臺北地方法院
96年度訴字第251號，中華民國97年4月8日第一審判決（起訴案
號：臺灣臺北地方法院檢察署94年度偵續字第480號），提起上
訴，本院判決如下：
    主  文
上訴駁回。
    理  由
一、公訴意旨略以：被告乙○○基於意圖為自己不法所有之犯意
    ，明知已無償債能力，仍於民國86年11月間，以資金需要週
    轉為由，向告訴人乙傳唱片貿易有限公司（下稱乙傳公司）
    代表人甲○○借款新臺幣（下同）7,000,000 元，並開立支
    票交乙傳公司收執作為債權憑證。嗣乙傳公司屆期提示上開
    支票，均遭退票。復詢之被告解決退票欠款事宜，被告遂於
    87年5 月間，基於偽造有價證券之犯意，偽造原為被告為負
    責人惟於87年1 月20日已登記解散之辛森唱片有限公司（下
    稱辛森公司）名義簽發本票10張（號碼為TH0000000至TH000
    0000），面額共計5,000,000 元交付乙傳公司，並隱瞞辛森
    公司解散登記之事實，以辛森公司名義簽立經銷合約書、華
    鎂光碟科技股份有限公司（下稱鏵美公司）承攬契約書、光
    碟委託製造切結書、光碟片訂購單、加工委託書，且蓋用辛
    森公司大章於前開文件上，致生損害於公眾與乙傳公司，並
    使乙傳公司陷於錯誤，同意以此方式償債並交還上開遭退票
    之支票予被告，復乙傳公司收受上開文件後，持向華鎂公司
    、金碟光電科技工業股份有限公司有（下稱金碟公司）委託
    重製被告交付「火之源」、「童心」著作物之光碟後，惟經
    英商愛爾喜向乙傳公司提出違反著作權法之告訴，乙傳公司
    始知被告所交付之上開光碟並非有合法著作權之物，始知受
    騙，因認被告涉犯刑法第339條第1項之詐欺取財（起訴書就
    項次部分有所誤載，業據檢察官於96年4 月27日準備程序時
    更正）、第201 條偽造有價證券及第216條、第210條行使偽
    造私文書罪嫌云云。
二、按犯罪事實應依證據認定之，無證據不得認定犯罪事實；不
    能證明被告犯罪者，應諭知無罪之判決，刑事訴訟法第154
    條第2 項、第301條第1項分別定有明文。又認定不利於被告
    之事實須依積極證據，苟積極證據不足為不利於被告事實之
    認定時，即應為有利於被告之認定（最高法院30年台上字第
    816 號判例參照），且認定犯罪事實所憑之證據，雖不以直
    接證據為限，間接證據亦包括在內；然而無論直接或間接證
    據，其為訴訟上之證明，須於通常一般之人均不致有所懷疑
    ，而得確信其為真實之程度者，始得據為有罪之認定（最高
    法院76年台上字第4986號判例意旨參照）。
三、按被告以外之人於審判外之言詞或書面陳述，除法律有規定
    者外，不得作為證據；又按被告以外之人於偵查中向檢察官
    所為之陳述，除顯有不可信之情況者外，得為證據。查本案
    檢察官證據清單內所引用之證人黃志仁、沈崑銘於審判外之
    陳述，雖均屬傳聞證據，惟證人黃志仁、沈崑銘於檢察官訊
    問時所為之證述，業經依法具結在卷，由形式上觀之，亦無
    顯然不可信之情形，本院審酌上開證詞作成時之情況，尚無
    違法不當之瑕疵，亦認為以之作為證據應屬適當，爰逕依刑
    事訴訟法第159條之1 第2項規定，認均例外有證據能力。另
    原審依職權函詢合作金庫商業銀行古亭分行、臺灣新光商業
    銀行慶城分行、美國運通銀行臺北分行、華南商業銀行民生
    分行回覆之說明，雖亦屬被告以外之人於審判外之陳述，且
    不符合同法第159條之1至第159條之4之規定，然檢察官、被
    告及辯護人於原審及本院審判期日中均表示對上開函文無意
    見而不予爭執，且迄至言詞辯論終結前亦未再聲明異議，本
    院審酌上開證據資料製作時之情況，尚無違法不當之瑕疵，
    亦認為以之作為證據應屬適當，故依刑事訴訟法第159條之
    之5規定，認前揭證據資料均例外有證據能力。末查，蔡順
    德前於檢察官偵查時所為之陳述，皆係本於告訴代理人之地
    位而為之，未經具結，並非屬證人所為之證詞，而告訴人乙
    傳公司所為之指述，亦非屬法定證據種類之一，尚不得採為
    判斷本案事實所憑據之證據，均合先敘明。
四、訊據被告堅詞否認有何詐欺取財、偽造有價證券及行使偽造
    私文書等犯行，辯稱，起訴書所載的7,000,000 元的金額是
    我跟乙傳公司之實際負責人蔡順德1年多來長期互換支票所
    累積下來的，換票期間我的支票大多有兌現，之後因我周轉
    有問題，便請蔡順德不要軋我的支票，但是蔡順德已經將支
    票轉予他人，因此導致我跳票，之後我有盡力償還蔡順德，
    我雖有用辛森公司之名義開立本票，並把一棟房子過戶給蔡
    順德之妻甲○○抵償及將辛森公司尚未到期之合約和唱片交
    由乙傳公司發行，我並無詐欺取財犯意；辯護人為被告辯護
    時復略稱，依公司法第25條規定，公司解散後，於清算範圍
    內，視為未解散，且清算之公司在清算時期中，得為了結現
    務及便利清算之目的，暫時經營業務。被告為辛森公司負責
    人，當然為公司之清算人，自有於清算範圍內以辛森公司之
    名義簽發票據及簽署合約之權利，因此被告以辛森公司名義
    簽發票據號碼為TH0000000至TH0000000面額共計5,000,00 0
    元之本票10張，及以辛森公司名義與乙傳公司簽立經銷合約
    、與華鎂公司簽立承攬合約書、光碟委託製造切結書、光碟
    片訂購單、與金碟公司簽立加工委託書等行為，並無偽造有
    價證券及行使偽造私文書等罪名之構成等語置辯。
五、經查：
  (一)被告與乙傳公司實際負責人蔡順德長期交換支票之事實，有
    被告提出之支票明細表在卷可參（見原審卷第50-51頁），
    除經原審函查乙傳公司設於復華商業銀行景美分行之帳戶明
    細核對相符外，並經原審依職權函請合作金庫商業銀行古亭
    分行、臺灣新光商業銀行慶城分行、美國運通銀行臺北分行
    、華南商業銀行民生分行查詢被告乙○○設於各該銀行之支
    票帳戶，其結果除臺灣新光商業銀行表示被告帳戶並無票號
    332752之支票資料外，其餘均大致相符，此有復華商業銀行
    景美分行96年6月1日復景美字第0960000075號函及附件、合
    作金庫商業銀行古亭分行97年1月28日合金古亭字第0970000
    295號函及附件、臺灣新光商業銀行慶城分行97年1月25日新
    光銀慶城字第199號函及其附件、美國運通銀行臺北分行97
    年1月31日（97）運通字第08077號函、華南商業銀行民生分
    行97年1月30日華民生存字第0970081號函及其附件（見原審
    卷第102-133頁、第160-161頁、第165-166頁、第168頁、第
    170-172頁）在卷可參。證人即告訴代理人蔡順德亦於原審
    審理時證稱，我與被告於86年間開始即有互相交換支票之財
    務往來，雙方開的票都有公司票和個人票，那時候是彼此之
    間生意需要，他拿我的票去貼現，我拿他的票去貼現，我提
    出告訴指訴被告於因資金週轉而向我陸續借貸約7,00 0,000
    元，就是指86年10月23日到12月23日期間，被告總共拿回我
    所開具之6,967,300元支票都有過，但是被告開給我去票貼
    的，都跳票這件事等語（見原審卷第190頁），顯然被告辯
    稱其所積欠之上開款項，係其與告訴代理人間長期換票關係
    期間所累積之未依約給付差額等語，應可採信。
  (二)又查，被告及辛森公司係於86年10月至11月間周轉困難，而
    陷於無資力狀態等情，業經被告自承在卷（見原審卷第26頁
    、第230頁反面辯護人之辯護意旨、第238頁，又辯護人所提
    出之答辯要旨二狀所載「85年10月、11月間，被告開始周轉
    困難... 」等語，見原審卷第47頁，或屬筆誤，併予敘明）
    ，而經原審函詢臺灣票據交換所，被告及辛森公司亦係分別
    於86年9月間及同年10月間以後陸續出現大量跳票紀錄，終
    至先後於87年12月11日、87年7月10日經列為拒絕往來戶，
    此有臺灣票據交換所96年11月29日臺票總字第0960008731號
    函及其附件在卷可參（見原審卷第150-156頁），亦可認為
    屬實。然被告係於85年11月間即陸續與告訴代理人交換支票
    ，且此期間所開具予告訴代理人蔡順德及告訴人之支票，絕
    大多數均有兌現等情，有上述附表及各銀行之函覆在卷可參
    。證人蔡順德於原審亦證稱，86年10月23日以前，被告拿給
    我的票，均未曾有跳票的紀錄，在被告提供給我本案未兌現
    的支票前，被告交給我的支票兌現的張數很多，金額可能上
    千萬，而被告實際交付與我交換之支票，均係在支票發票日
    之前的3、4個月左右等語（見原審卷第191頁），顯然被告
    交付予告訴代理人蔡順德上開86年10月23日後之跳票支票時
    ，應係在86年6月至7月間，而斯時被告及辛森公司既均無出
    現跳票紀錄，亦無其他證據證明被告已出現周轉困難或無支
    付能力之現象或徵兆，則尚難僅以被告所交付之前述票據有
    跳票之事實，遽論被告具有詐欺取財之犯意。
  (三)又被告於86年10月24日因周轉困難，恐無法償還告訴代理人
    蔡順德所交付之支票款項，因此主動退還蔡順德之票據號碼
    AA0000000、AA0000000、AA0000000、AA0000000號，合計1,
    400,000 餘元之支票，並於86年10月23日將其當時所持有之
    他人簽發支票（客票）15張合計133,330 元之金額交予蔡順
    德以資清償部分款項等情，有告訴代理人親筆簽收之單據影
    本2紙附卷可參（見原審卷第54-55頁、第40頁）。且被告於
    其所開具之支票陸續跳票後，為思償還告訴人債務，復於86
    年11月間將其妻周敏慧所有之房屋、土地過戶移轉予蔡順德
    之妻即乙傳公司法定代理人甲○○等事實，亦有房地產買賣
    契約書1份在卷可考（見原審卷第30頁），而該房屋扣除銀
    行房貸後，尚有1,200,000餘元之價值，復據證人蔡順德證
    述在卷（見原審卷第192頁）。又被告將辛森公司尚存之所
    有商品交由告訴人乙傳公司經銷，由乙傳公司於應付之貨款
    中扣除被告及辛森公司債務至清償為止等情，有告訴人提出
    之經銷合約書影本1紙存卷可考，證人蔡順德亦就此證述屬
    實（見原審卷第192頁反面）。由上開種種被告於所開立並
    交換予告訴代理人蔡順德之支票跳票後，為彌補告訴人之損
    失而為之清償動作觀之，尚難認定被告於此一時期有何逃避
    債務之企圖，因此公訴人主張被告有詐欺取財之事實云云，
    容非可採。
  (四)再者，證人蔡順德證稱被告當時與我簽了經銷合約書，由被
    告授權給我賣CD，被告並與CD廠簽了加工委託書，提供授權
    書給CD廠，我再持被告提供的母帶去壓片販售，我介紹華鎂
    、金碟公司與被告認識時，當天被告就蓋了10張空白的委託
    書，其中5張是華鎂公司，5張是金碟公司，看需要做什麼樣
    的商品再填上去，前幾張的內容都是被告在乙傳公司自己填
    的等語（見原審卷第192-193頁），並於89年5月23日提出本
    件告訴時（見臺灣臺北地方法院89年度他字第2117號卷，下
    稱他字卷，第1頁之收文章，該刑事告訴暨聲請調查證據狀
    第5頁所填載之日期有誤，仍應以收文章為準）所提供之華
    鎂公司光碟片訂購單、金碟公司加工委託書各5紙附卷可參
    （見他字卷第24-33頁）。觀之上開光碟片訂購單、加工委
    託書所之內容，其中並無「火之源」、「童心」之記載，則
    被告辯稱我僅有該2片CD之經銷權，並無壓製該2CD之權利，
    因此我與告訴代理人簽立經銷合約時，未曾交付「火之源」
    、「童心」等CD予告訴代理人等情，應係屬實。又告訴人嗣
    又提出華鎂公司光碟片訂購單（內有「火之源」、「童心」
    之記載）、金碟公司加工委託書（內有「童心」之記載）影
    本各2紙（見他字卷第59頁、第62頁、臺灣臺北地方法院檢
    察署94年度偵續字第480號卷第38頁、第40頁），作為被告
    曾將「火之源」、「童心」2片CD交由告訴代理人蔡順德送
    CD廠重製，用以清償其所積欠債務之證據。然查，證人蔡順
    德既已自承，我介紹華鎂公司與被告認識當天，被告就蓋了
    10張空白的委託書，看需要做什麼樣的商品再填上去，前幾
    張是被告自己填的，89年華鎂公司後面追加的部份的委託書
    是我填的，而金碟公司加工委託書的CD名稱是我將辛森公司
    的一些片子轉交給金碟公司後，由金碟公司人員黃志仁所寫
    ，被告並沒有提出這些CD的授權書給我等語（見原審卷第19
    3-94頁）；復證稱，他字卷第59頁金碟公司加工委託書所記
    載之CD，我已無印象被告是何時交給我的，也不確定是不是
    被告在與華鎂公司那次簽約時拿來的，同卷第60-62頁的碟
    片名稱欄是由我填寫的，那時候已經找不到被告，因為金碟
    公司倒了，我想要追加，所以到華鎂公司去壓片，此部分CD
    並無授權文件等語（見原審卷第194-195頁），佐以告訴人
    提出之上開華鎂公司光碟片訂購單（內有「火之源」、「童
    心」之記載）、金碟公司加工委託書（內有「童心」之記載
    ）影本，除其表列內容以外，與告訴人89年5月23日提出本
    件告訴時所提出之華鎂公司光碟片訂購單、金碟公司加工委
    託書（見他字卷第27頁、第32-33頁）幾乎一致，而89年5月
    23日所提出之上開文件表格內均為空白，故告訴人嗣後提出
    之上開載有「火之源」、「童心」之華鎂公司光碟片訂購單
    、載有「童心」之金碟公司加工委託書，無非是告訴代理人
    蔡順德於代理告訴人提出告訴後，自行填入上開內容作成。
    然觀之被告與告訴人所訂立經銷合約書之約定，辛森公司雖
    同意告訴人經銷其所有商品，然就光碟之壓製，仍需由辛森
    公司出具授權書（見他字卷第19頁一、及四、（2）之約定
    ），證人蔡順德亦自承被告並沒有提出授權書給我等語（見
    原審卷第194頁），可見被告並無將「童心」、「火之源」
    等CD授權予告訴人重製，告訴代理人於未得被告同意之情形
    下，擅自將上開CD唱片交由金碟公司、華鎂公司重製，因而
    遭著作財產權人英商愛爾喜（ARC）公司提起違反著作權法
    之告訴，尚難歸責於被告。公訴人以被告交付「童心」、「
    火之源」等CD予告訴人重製作為清償債務用途，致告訴人陷
    於錯誤，而將被告先前跳票之支票交還被告云云，並非可採
    。
六、又按解散之公司除因合併、分割或破產而解散外，應行清算
    ；解散之公司，於清算範圍內，視為尚未解散；前條解散之
    公司，在清算時期中，得為了結現務及便利清算之目的，暫
    時經營業務，公司法第24條、第25條及第26條分別定有明文
    。經查，辛森有限公司於87年1月20日向主管機關為解散登
    記，有辛森公司變更登記事項卡影本1份附卷可參（見他字
    卷第34-35頁），依上開規定，擔任該公司董事長之被告，
    自屬辛森公司清算時期之清算人（見公司法第113條準用同
    法第79條）。又87年5月間，被告以辛森公司名義簽發本票
    10張（號碼為TH0000000至TH0000000），面額共計5,000,00
    0元交付乙傳公司作為債務之擔保等情，除據被告自承不諱
    （見原審卷第41頁）外，復有上開本票影本10份附卷可稽（
    見他字卷第16-18頁）。然告訴人因與被告交換支票所供給
    之資金，被告均係用於挹注辛森公司營運資金調度之用等情
    ，業經被告自承在卷，並供稱我於85年至87年間除辛森公司
    外，未經營其他事業，我自己的錢大半也都在辛森公司，辛
    森公司結束的時候還欠我一千多萬元等語（見原審卷第229
    頁）；證人蔡順德亦於原審審理時證稱，我已經忘記被告與
    我交換支票票貼，是否係為籌措辛森公司營運資金或係其他
    用途等語（見原審卷第198頁反面），因此，尚難認定於辛
    森公司清算時期，被告以辛森公司清算人之身分所為以該公
    司名義之發票行為，並非係為了結現務及便利清算之目的，
    暫時經營業務，則公訴人在尚未證明被告非為清算人之身分
    ，或被告所為之發票行為並非為辛森公司了結現務及便利清
    算之目的，暫時經營業務，即遽以被告於辛森公司解散後，
    無權為辛森公司開立本票，於87年5月間，被告以辛森公司
    名義簽發本票10張（號碼為TH0000000至TH0000000）交付乙
    傳公司作為債務擔保之行為，構成刑法第201條偽造有價證
    券罪嫌云云，並非可採。又基於同一理由，被告以辛森公司
    名義與乙傳公司簽立經銷合約書、與華鎂公司簽立承攬合約
    書、光碟委託製造切結書、光碟片訂購單、與金碟公司簽立
    加工委託書，並蓋用辛森公司大章於各該文件上並行使之行
    為，既均係為清償其因與告訴人交換支票貼現，但未能依約
    給付而積欠之債務而為之，則公訴人未能證明被告所為之上
    開訂立契約以償還債務之行為非為辛森公司了結現務及便利
    清算之目的，暫時經營業務，即認為被告無權代表辛森公司
    簽立上開契約，涉犯刑法第216條、第210條之行使偽造私文
    書罪云云，亦屬速斷。
七、綜上所述，依公訴人所提出之證據尚無法證明被告有何詐欺
    取財、偽造有價證券及行使偽造私文書等犯行，是難僅因被
    告與告訴人間關於清償債務所引發之帳目計算糾葛，遽認被
    告犯罪。況被告於債務發生後，復有多方設法清償欠款之事
    實，顯然公訴人認為被告涉嫌詐欺取財云云，並不可採。又
    被告所積欠之債務既難證明並非因被告經營辛森公司造成虧
    損所致，則辛森公司於清算時期依公司法第24條、第25條及
    第26條之規定，於清算範圍內，視為尚未解散得為了結現務
    及便利清算之目的，暫時經營業務，因此被告擔任辛森公司
    之清算人，自有權以辛森公司之名義簽發本票及訂立契約，
    因此被告所為之上開辯解非不足採。公訴人所提出之證據既
    無法證明被告構成詐欺取財、偽造有價證券及行使偽造私文
    書等犯行，則其訴訟上之證明尚未達到於通常一般之人均不
    致有所懷疑為真實之程度，無從使本院對於被告所涉之犯罪
    得有罪之確信。此外，又查無其他積極證據足資證明被告有
    何公訴人所指犯行，故被告之犯罪即屬不能證明，揆諸前開
    法條、判例之說明，依法自應諭知被告無罪之判決。
八、原審以無積極證據證明被告有公訴意旨所指之犯行而諭知無
    罪之判決，經核並無不合。檢察官循告訴人請求提起上訴以
    原審並未究明被告是否為辛森唱片公司解散後之清算人，且
    被告有持個人及其妻名義簽發之票據與告訴人換票，故換票
    所得並非僅為處理辛森唱片公司之債務，故被告可否以公司
    名義簽發本票及訂立契約，即非無疑等語。惟查：
  (一)按為貫徹無罪推定原則，檢察官對於被告之犯罪事實，應負
    實質舉證責任。刑事訴訟法修正後第一百六十一條（下稱本
    法第一百六十一條）第一項規定「檢察官就被告犯罪事實，
    應負舉證責任，並指出證明之方法」，明訂檢察官舉證責任
    之內涵，除應盡「提出證據」之形式舉證責任（參照本法修
    正前增訂第一百六十三條之立法理由謂「如認檢察官有舉證
    責任，但其舉證，仍以使法院得有合理的可疑之程度為已足
    ，如檢察官提出之證據，已足使法院得有合理的可疑，其形
    式的舉證責任已盡．．．」）外，尚應「指出其證明之方法
    」，用以說服法院，使法官「確信」被告犯罪構成事實之存
    在。此「指出其證明之方法」，應包括指出調查之途徑，與
    待證事實之關聯及證據之證明力等事項。同條第二、三、四
    項，乃新增法院對起訴之審查機制及裁定駁回起訴之效力，
    以有效督促檢察官善盡實質舉證責任，藉免濫行起訴。刑事
    訴訟法修正後第一百六十三條（下稱本法第一百六十三條）
    釐訂法院與檢察官調查證據責任之分際，一方面揭櫫當事人
    調查證據主導權之大原則，並充分保障當事人於調查證據時
    ，訊問證人、鑑定人或被告之權利（同條第一項）；另一方
    面例外規定法院「得」及「應」依職權調查證據之補充性，
    必待當事人舉證不足時，法院始自動依職權介入調查，以發
    見真實（同條第二項）；再增訂法院依職權調查證據前，應
    踐行令當事人陳述意見之程序（同條第三項），以貫徹尊重
    當事人查證之主導意見，確保法院補充介入之超然、中立。
  (二)按公司法第一百十三條規定，有限公司變更章程、合併、解
    散及清算，準用無限公司有關之規定。又公司之清算，以全
    體股東為清算人，但本法或章程另有規定或經股東決議，另
    選清算人者，不在此限。清算人有數人時，得推定一人或數
    人代表公司，如未推定時，各有對於第三人代表公司之權。
    公司法第七十九條、八十五條分別定有明文。另依公司法規
    定，有限公司尚無股東會之設置，其意思機關為全體股東。
    按有限公司之清算，準用無限公司規定，以全體股東為清算
    人。但也可依章程規定或股東決議選任清算人（經濟部九四
    、四、四經商字第○九四○二○三九七九○號函參照）。查
    被告為辛森有限公司之股東及代表人，其為該公司之清算人
    無誤，並得於清算範圍內，為了結現務及便利清算之目的，
    以辛森公司名義簽發票據或簽署合約、委託加工書等行為而
    暫時經營業務。再清算之公司必至清算終結後，其公司之法
    人人格始行消滅，而所謂清算終結，係指清算人就清算程序
    中應為之清算事務，全部辦理完竣而言，公司清算人於清算
    完結後，除應分別依公司法第九十二條、第九十三條第一項
    、第一百十三條、第一百十五條、第三百二十六條第一項、
    第三百三十一條第一項第四項之規定，請求股東或股東會承
    認並向法院聲報外，尚須依非訟事件法第三十七條之規定，
    向法院辦理清算終結登記，清算事務至終結登記後，始告全
    部辦理完竣，是以清算之公司於清算完結後，除向法院聲報
    外，仍應向法院辦理清算終結登記，其法人人格始歸消滅。
    查本件被告固於八十七年一月二十日向經濟部申請解散登記
    並經核准，惟被告並未依前揭規定向法院呈報並辦理清算終
    結登記，是辛森唱片公司既未清算終結，於清算範圍內自仍
    視為存續，其法人人格自尚未歸於消滅。則辛森公司於解散
    後，仍有CD存貨及授權合約等資產可供處理，被告應告訴人
    之要求先將蓋妥辛森公司印章之空自委託加工書交付告訴人
    備用，亦屬於公司清償債務有關之清算事務，被告依法為辛
    森唱片公司之清算人，自有於清算範圍內以辛森公司名義簽
    發委託加工書等了結現務之權利，並無偽造文書之問題。另
    被告為清償辛森公司債務，亦有權繼續以公司名義開立支票
    ，且上開支票絕大部分均有兌現，此有彰化銀行大安分行支
    票存款帳戶資料以及辛森公司於彰銀帳戶之對帳單在卷可憑
    ，亦難認被告有何偽造有價證券之犯意。
  (三)又證人蔡順德於原審審理時證稱：「（能否說明一下，所謂
    的換票是怎樣的情形？）就是我開票給他，他開票給我，雙
    方開的票都有公司票和個人票」、「（你剛才提到被告開給
    你的票有公司票，請問你所謂的公司票是指哪家公司的票？
    ）辛森公司」、「（被告開給你的所謂個人票，是被告名義
    的嗎？）有被告個人、也有他太太的，另外還有一個英文名
    字為CICTOR」、「那時候是彼此之間生意需要，他拿我的票
    去貼現，我拿他的票去貼現」、「（被告提供給你本案未兌
    現的支票前，他交給你的票總共兌現多少張？多少錢？）我
    沒有統計，張數很多，金額可能上千萬」等語（見原審九十
    七年二月十九日審判筆錄）；被告於原審審理稱亦供稱：「
    （與告訴人換票來票貼所獲得的資金是如何用途？）因為大
    部分的錢都是給公司過票，公司其實常常會有資金的需求，
    我是負責人，資金的調度大部分都是我在處理，其實因為我
    一直是在公司當負責人，我自己的錢大半也都在公司，公司
    結束的時候還欠我一千多萬元」等語，足證不論被告以個人
    、其配偶周敏慧或辛森公司之票據向告訴人換票，所換取之
    支票及兌領之款項多係用於處理辛森公司之營運事務。且告
    訴人與被告就相關債務會算結果，因換票所積欠之債務，亦
    有以被告配偶所有座落撫遠街之房屋一棟抵償部分債務，並
    應告訴人之要求開立辛森公司之本票十張面額合計五百萬元
    供擔保，另將辛森公司所取得之CD唱片發行授權權利轉交由
    告訴人銷售發行，以抵償債務，堪認被告縱曾持個人或其妻
    名義簽發之票據與告訴人換票，但亦以其妻所有之房屋清償
    債務，且被告於辛森公司為解散登記後，亦係以辛森公司之
    名義開立本票十張予告訴人，以抵償公司積欠告訴人之債務
    ，況換票所得究何部分屬為處理辛森唱片公司之債務，何部
    分屬為清償被告個人債務，亦未見公訴人提出相關證據資料
    以供查明，其空言辯稱換票所得並非僅為處理辛森唱片公司
    之債務等語，自無可採。而證據之取捨與證據之證明力如何
    ，均屬事實審法院得自由裁量、判斷之職權，茍其此項裁量
    、判斷，並不悖乎通常一般人日常生活經驗之定則或論理法
    則，又於判決內論敘其何以作此判斷之心證理由者，即不得
    任意指摘其為違法。茲原判決已詳敘就卷內證據調查之結果
    ，而為綜合判斷、取捨，認公訴人所提證據均不足證明被告
    有公訴人所指之上開犯行，其得心證的理由已說明甚詳，且
    所為論斷從形式上觀察，亦難認有違背經驗法則、論理法則
    ，或有其他違背法令之情形，自不容任意指為違法。公訴人
    提起上訴，仍執前開情詞而為爭執，並對於原審取捨證據及
    判斷其證明力職權之適法行使，仍持己見為不同之評價，而
    砌詞指摘原判決不當，自難認有理由，應予以駁回。
據上論斷，應依刑事訴訟法第368條，判決如主文。
本案經檢察官張熙懷到庭執行職務。
中    華    民    國    97    年    7     月     8    日
                  刑事第十四庭審判長法  官  陳志洋
                                    法  官  謝靜慧
                                    法  官  吳啟民
以上正本證明與原本無異。
如不服本判決，應於收受送達後十日內向本院提出上訴書狀，其
未敘述上訴之理由者並得於提起上訴後十日內向本院補提理由書
（均須按他造當事人之人數附繕本）。
                                    書記官  江采廷
中    華    民    國    97    年    7     月    9     日


司法院資訊處製作；財團法人民間司法改革基金會備份。
